臺灣板橋地方法院刑事判決　　　　　　　95年度易字第2359號
公　訴　人　臺灣板橋地方法院檢察署檢察官
被　　　告　丁○○
　　　　　　　　　　（另案於臺灣臺北監獄臺北分監執行中）
　　　　　　乙○○
　　　　　　甲○○
　　　　　　　　　　（另案於臺灣臺北監獄執行中）
上列被告因詐欺案件，經檢察官提起公訴（95年度偵字第4620號
），本院判決如下：
    主  文
丁○○共同連續行使偽造私文書，足以生損害於他人，累犯，處
有期徒刑肆月，如易科罰金，以銀元參佰元折算壹日。
甲○○共同連續行使偽造私文書，足以生損害於他人，處有期徒
刑肆月，如易科罰金，以銀元參佰元折算壹日。
乙○○無罪。
    事  實
一、丁○○曾前因搶奪案件，經本院於民國92年4 月14日以92年
    度訴字第715 號判處有期徒刑1 年確定，甫於93年1 月16日
    執行完畢（構成累犯）
二、丁○○與甲○○共同基於行使偽造準私文書、詐欺得利之概
    括犯意聯絡，於附表所示時間，各在臺北縣三重市○○街44
    5 巷38號及臺北縣蘆洲市○○路81號1 樓等網咖店內，經以
    事前藉不詳方式取得之不知情之丙○○玉山銀行信用卡卡號
    0000000000000000號（其取得方式，查無違法情節）資料，
    上網連至附表所示之第三波資訊股份有限公司（以下簡稱第
    三波公司）、遊戲橘子數位科技股份有限公司（以下簡稱遊
    戲橘子公司）所架設之遊戲網頁，輸入前述丙○○之信用卡
    卡別、發卡銀行、卡號、有效期間等資料，以此方式偽造丙○○同意由丁○○、甲○○申購如附表所示各遊戲儲值點之
    電磁紀錄準私文書，表示持卡人向第三波公司、遊戲橘子公
    司確認各該筆信用卡交易，並據以請求信用卡發卡行玉山銀
    行撥付各該筆消費款項之旨，再將該等電磁紀錄準私文書均
    予以傳送刷卡而行使之，並致第三波公司、遊戲橘子公司均
    陷於錯誤，誤認為係真正持卡人丙○○本身刷卡或丁○○、
    甲○○已得其同意刷卡消費，第三波公司因此將相當於各該
    筆消費金額之除附表編號壹二(一)、(六)部分外之其餘附表編號
    壹所示之各虛擬遊戲儲值點（市值合計新臺幣9,198元）悉
    屬加值至甲○○、丁○○所開設之戲谷帳號bbb42、bb b43
    帳戶內，惟其餘附表編號壹二(一)、(六)部分則因儲存點數失敗
    致交易未完成而未詐得儲值點數，另遊戲橘子公司則儲值附
    表編號貳之遊戲儲值點1千點（市價新臺幣1千元），至丁○○當時另使用之不知情之乙○○所開設之遊戲橘子帳號MA
    X358735帳戶內。足生損害於丙○○、玉山銀行及第三波公
    司、遊戲橘子公司。嗣因丙○○發現其玉山銀行信用卡遭盜
    刷，報警處理，經警循線追查始悉上情。
三、案經丙○○訴由臺北縣政府警察局新莊分局請臺灣板橋地方
    法院檢察署檢察官偵查起訴。
    理  由
壹、被告丁○○、甲○○有罪部分：
一、訊據被告丁○○對於前揭未經被害人丙○○同意，而於上網
    連至附表所示之第三波公司、遊戲橘子公司所架設之遊戲網
    頁時，輸入丙○○玉山銀行信用卡卡號0000000000000000號
    及有效期間、卡別、發卡行等資料，以各如附表所示金額購
    買如附表編號壹一(二)、(五)、(六)以及二(二)、(三)、(四)、(八)與編號
    貳所示金額之各虛擬遊戲儲值點，致附表所示之第三波公司
    、遊戲橘子公司同意刷卡而交付如前揭附表各項所示之遊戲
    點數，並分別儲值至附表所示被告丁○○戲谷帳號或同案被
    告乙○○遊戲橘子帳號內得逞，以及編號壹二(一)、(六)部分交
    易未完成（儲值失敗）等情坦承不諱，惟否認其餘犯行，並
    辯稱：伊未使用丙○○之信用卡資料購買遊戲點數儲值至附
    表編號壹所示被告甲○○戲谷帳號bbb42 帳戶內；而質之被
    告甲○○則對於本案情節全盤否認，並辯稱：伊並未使用丙○○前述信用卡資料購買遊戲點數儲值於戲谷帳號bbb442內
    ，有可能前揭帳號為同案被告丁○○所盜用云云。
二、經查：
  (一)丙○○所申請之前述信用卡，曾於附表所示各該時間，經以
    輸入卡別、發卡行、卡號、有效期間等資料之方式，向第三
    波公司、遊戲橘子公司以各如附表所示之金額為對價，經前
    述各公司同意刷卡消費而將附表編號壹一、二之(二)、(三)、(四)
    、(五)、(七)、(八)，以及編號貳等遊戲點數儲值至被告丁○○、
    甲○○於宏碁戲谷所申請之帳號bbb43 、bbb42 帳戶，以及
    同案被告乙○○於遊戲橘子所申請之帳號MAX358735 帳戶，
    暨其餘附表壹編號二(一)、(六)因儲存點數失敗致交易未完成等
    情，業經告訴人丙○○於警詢中指訴清楚（偵查卷第19頁）
    ，且有第三波公司於94年6 月3 日以波行政字第94149 號函
    所檢送之宏碁戲谷帳號bbb4 2及bbb43 等帳戶申請人資料及
    線上刷卡交易紀錄及發票紀錄等各1 件（偵查卷第145 至16
    5 頁）、第三波公司提出之消費紀錄8 紙（偵查卷第45至52
    頁）、遊戲橘子公司94年5 月5 日以遊（行）線函字第0940
    0050521 號函所檢送之提供於93年7 月20日4 時使用前述丙○○申請之信用卡之帳號會員資料（偵查卷第141 、142 頁
    ）等在卷足稽。
  (二)依證人張淑娟（即第三波公司客服人員）於偵查中所證述：
    「玩家要填手機號碼按確定送出鍵讓我們確認的時間（信用
    卡付費交易流程1） ，接者我們會向玩家確定要要買的商品
    名稱（流程表2） ，問玩家是否繼續儲值（流程表3） ，是
    要儲值到哪個遊戲中（流程表5） ，等玩家確認過，我們就
    發送一組認證碼到玩家所填的手機門號（流程表6） ，玩家
    依發送的簡訊所告知的確認碼輸入流程表7 ，按下流程表8
    的確認鍵完成確認動作後就是交易紀錄上的回填時間，之後
    我們就產生一組訂單編號‧‧‧」等語及其在偵查中所提出
    之信用卡付費交易流程表其內容所示（偵查卷第260 頁、26
    4 至266 頁），玩家（即購買遊戲點數之人）欲藉信用卡付
    費方式與第三波公司進行交易之人，其首要條件即為於上網
    後輸入信用卡資料（如卡別、卡號、有效日期、發卡銀行）
    ，其次更需藉申請開設帳號時所留存之資料與第三波公司聯
    繫，其過程缺一不可。茲依被告甲○○所申設之宏碁戲谷帳
    號bbb42 帳戶內向第三波公司購買如附表編號壹一(一)、(三)、
    (四)，以及二(五)、(七)等各遊戲點數之方式，確係使用前述被害
    人丙○○信用卡資料以進行交易有如前述，而其各交易完成
    之時間（93年6 月21日、同年7 月20日）前後復均有被告丁○○藉相同手法向第三波公司詐得遊戲點數或未能得逞之情
    形，甚至交易當時所在IP位置復均相同（此有前述第三波公
    司函文所檢送之發票紀錄以及臺灣網竣科技公司函文、中華
    電信數據通信分公司中區客服中心回覆單存卷足佐，偵查卷
    第181 、第208 頁參照）。可見本件情節，當係被告丁○○
    、甲○○2 人藉由丙○○信用卡資料，於各該日期中之相近
    時間，在同一處所（相同IP），分別上網向第三波公司等洽
    購如附表所示之遊戲點數並儲值至彼等向宏碁戲谷所申設之
    上開帳號帳戶無疑。
  (三)至被告丁○○固否認知情或參與使用丙○○前述信用卡資料
    購買遊戲點數儲值至被告甲○○前述戲谷帳號bbb42 帳戶之
    情事，而被告甲○○則辯稱伊於附表所示時間並未使用前述
    帳號，上開不法情節應屬被告丁○○個人所為與其無涉云云
    。然參被告丁○○業於本院準備程序、審理時自白其確使用
    丙○○之上開信用卡資料向第三波公司、遊戲橘子公司價購
    如附表所示之遊戲點數，並在交易完成後分別儲值於伊於宏
    碁戲谷所申設之bb b43以及同案被告乙○○申請之遊戲橘子
    帳號MA X358735帳戶等情（本院卷第35、36、60頁），則倘
    非被告丁○○告知甚至協助被告甲○○使用前揭丙○○信用
    卡資料向第三波公司，被告甲○○豈能順利藉之洽購如附表
    壹一(一)、(三)、(四)，以及二(五)、(七)等遊戲點數無礙？是以被告
    丁○○否認情節，無非事後推託言詞，已不足採。再者，被
    告甲○○已於偵查中及本院準備程序時自承伊於宏碁戲谷之
    帳號bbb42 帳戶乃伊於93年3 、4 月間在三重市○○街之網
    際先鋒網咖內所申請，且伊確曾藉用前述帳號玩過遊戲乙節
    清楚（偵查卷第290 頁、本院卷第35、36頁），是其對於上
    開帳號確有管領控制權能無疑，且觀被告丁○○更於本院準
    備程序時明白指稱其於93年7 月20日使用丙○○信用卡資料
    購買遊戲橘子GASH點數儲值至同案被告乙○○之遊戲橘子帳
    戶（即附表編號貳所載情節）之原由，係因「那一陣子我跟
    甲○○在一起」（本院卷第36頁），更可證明被告甲○○所
    辯伊不知丙○○之信用卡資料、亦未在附表所示時間使用前
    述宏碁戲谷帳號、或未藉由丙○○之信用卡資料向第三波公
    司等商購遊戲點數儲值至其帳戶內各語，委難採信。
  (四)綜上，被告丁○○、甲○○等人事證明確，犯行均堪認定，
    應依法論科。
三、查，被告丁○○、甲○○行為後，刑法第55條牽連犯、第56
    條連續犯等規定，業於94年1 月7 日修正公布刪除，並於95
    年7 月1 日施行，則被告丁○○、甲○○等人之犯行，因行
    為後新法業已刪除牽連犯、連續犯之規定，則所犯上述各罪
    應依數罪併罰之規定分論併罰，顯已影響行為人刑罰之法律
    效果，自屬法律有變更，依新法第2 條第1 項規定，比較新
    、舊法結果，仍應適用較有利於被告之行為時法律即舊法論
    以牽連犯、連續犯（最高法院95年第8 次刑事庭會議決議參
    照）。又行為後法律有變更者，依修正前刑法第2 條第1 項
    之規定，以適用裁判時法為原則，如行為時法有利於行為人
    ，則例外適用行為時法；依修正後刑法第2 條第1 項規定，
    以適用行為時法為原則，惟如裁判時法有利於行為人，則例
    外的適用裁判時法，查修正後刑法第33條第5 款將原定罰金
    刑為一元以上提高為新台幣一千元以上，以百元計算之，參
    照前述說明，自以修正前之規定，較有利於被告。
四、按在紙上或物品上之文字、符號、圖畫、照像，依習慣或特
    約，足以為表示其用意之證明者，關於本章及本章以外各罪
    ，以文書論。錄音、錄影或電磁紀錄，藉機器或電腦之處理
    所顯示之聲音、影像或符號，足以為表示其用意之證明者，
    亦以文書論。而稱電磁紀錄，指以電子、磁性或其他無法以
    人之知覺直接認識之方式所製成之紀錄，而供電腦處理之用
    者，刑法第220 條第1 項、第2 項、第3 項分定明文。準此
    ，被告丁○○、甲○○於前述網咖內利用電腦及周邊設備撥
    接上網，連結網際網路至附表所示第三波公司、遊戲橘子公
    司經營之網頁上，輸入前述丙○○之信用卡卡別、卡號、有
    效期間等資料，依持卡人、發卡銀行、特定商店之特約，係
    表示信用卡持卡人「丙○○」本人已同意確認信用交易，及
    請求發卡行（玉山銀行）撥付消費款項之意旨，自應屬該條
    第1 項所規範之準私文書，故被告丁○○、丙○○向各該公
    司訂購如附表壹、貳所示金額之遊戲點數而行使之，所為係
    犯刑法第21 6條之行使第220 條第3 項、第2 項、第210 條
    之偽造準私文書罪；被告另使第三波公司、遊戲橘子公司誤
    認係「丙○○」本人或得其同意之人上網消費，因而陷於錯
    誤，將如附表壹編號一、二之(二)、(三)、(四)、(五)、(七)、(八)以及
    附表貳等部分所示金額之遊戲點數交付被告，並使被告於連
    線上網時獲取得得免付費參與遊戲之不法利益，核其此部分
    所為，則係犯同法第339 條第2 項之詐欺得利罪，至於附表
    壹編號二(一)、(六)等部分，雖因儲存點數失敗，致第三波公司
    並未因此交付虛擬遊戲點數，然被告丁○○、甲○○等人此
    部分所為仍屬刑法第339 條第2 項、第3 項之詐欺得利未遂
    。又被告丁○○、甲○○所涉各次偽造準文書之低度行為，
    為其行使偽造準私文書之高度行為所吸收，不另論罪。被告
    丁○○、甲○○對於前揭犯行之實施，有犯意之聯絡及行為
    之分擔，為共同正犯。再其等如附表所示先後多次行使偽造
    準私文書及詐欺得利之犯行，均時間緊密，且所犯之罪構成
    要件分別相同，顯皆係基於概括犯意反覆為之，各為連續犯
    ，應依分別修正前刑法第56條規定各論以一罪名，並均加重
    其刑。被告丁○○、甲○○所犯上開各罪間，有方法、目的
    或原因、結果之牽連關係，為牽連犯，應依修正前刑法第55
    條規定，從一重之共同連續行使偽造準私文書罪處斷。至公
    訴人起訴書雖未論及被告丁○○、甲○○二人所涉行使偽造
    準私文書罪，然此部分因與前揭連續詐欺得利罪間有牽連犯
    之裁判上一罪關係已如前述，且其情節並經起訴書內說明清
    楚，本院自得併予審究。又被告丁○○有如事實欄一所述之
    前科及執行完畢之紀錄，此有臺灣高等法院被告全國前案紀
    錄表一件在卷足參，其受有期徒刑執行完畢後，5 年內再故
    意犯本件有期徒刑以上之罪，不論依修正前之刑法第47條，
    或修正後之刑法第47條第1 項之規定，均構成累犯，對被告
    丁○○而言並無有利或不利之情形，自不生新舊法比較之問
    題，應逕依修正前之刑法第47條，論以累犯，並依法遞加重
    其刑。爰審酌被告二人年輕力壯，本得憑恃己力獲取資財，
    竟不思循規蹈矩，反利用他人名義之信用卡，無視於對於信
    用卡真正持有人、發卡機構及商家所可能造成之損害，顯然
    守法意識薄弱；且行使時間長達2 月，雖詐得利益不多，但
    案發迄今仍無賠償發卡銀行之損失，與被告丁○○於犯罪後
    僅坦承部分犯行、被告甲○○猶否認全部犯罪之態度及其他
    一切情狀，分別量處如主文所示之刑，並參酌本件被告丁○○、甲○○等人於犯罪時之刑法第41條第1 項前段原規定：
    「犯最重本刑為五年以下有期徒刑以下之刑之罪，而受六個
    月以下有期徒刑或拘役之宣告，因身體、教育、職業、家庭
    之關係或其他正當事由，執行顯有困難者，得以一元以上三
    元以下折算一日，易科罰金。」；受刑人行為時之易科罰金
    折算標準，修正前罰金罰鍰提高標準條例第2 條前段（現已
    刪除）規定，就其原定數額提高為一百倍折算一日，則本件
    被告二人行為時之易科罰金折算標準，應以銀元300 元折算
    一日，惟其行為後之95年7 月1 日修正公布施行之刑法第41
    條第1 項前段則規定：「犯最重本刑為五年以下有期徒刑以
    下之刑之罪，而受六個月以下有期徒刑或拘役之宣告者，得
    以新臺幣一千元、二千元或三千元折算一日，易科罰金。」
    ，比較修正前後有關易科罰金之折算標準，以修正前之規定
    較有利於被告丁○○、甲○○，故本件依刑法第2 條第1 項
    前段，適用修正前刑法第41條第1 項前段規定，定其等易科
    罰金之折算標準。
貳、被告乙○○無罪部分：
一、公訴意旨略以：被告乙○○與同案被告丁○○、甲○○基於
    意圖為自己不法所有之概括犯意聯絡，於附表所示時間，各
    在臺北縣三重市○○街445 巷38號及臺北縣蘆洲市○○路81
    號1 樓網咖店等地，未經丙○○之同意，即以電腦網路登入
    宏碁戲谷及遊戲橘子網路遊戲之購物網站，輸入丙○○前述
    玉山銀行信用卡資料，向第三波公司及遊戲橘子公司購買宏
    碁戲谷及遊戲橘子公司等網路遊戲之遊戲點數，使第三波公
    司及遊戲橘子公司陷於錯誤，誤而交付如附表所示之遊戲點
    數，因認被告涉刑法第339 條第2 項之詐欺得利罪嫌云云。
二、按犯罪事實應依證據認定之，無證據不得認定犯罪事實；又
    案件不能證明被告犯罪者，應諭知無罪之判決，刑事訴訟法
    第154 條第2 項、第301 條第1 項分別定有明文。再者，認
    定不利於被告之事實，須依積極證據，苟積極證據不足為不
    利於被告事實之認定時，即應為有利於被告之認定，更不必
    有何有利之證據；又認定犯罪事實所憑之證據，雖不以直接
    證據為限，間接證據亦包括在內；然無論直接或間接證據，
    其為訴訟上之證明，須於通常一般之人均不致於有所懷疑，
    而得確信其為真實之程度者，始得據之為有罪之認定，業分
    經最高法院30年上字第816 號、76年臺上字第4986號著有判
    例。
三、公訴人認被告乙○○涉有上開罪嫌，無非係以：被害人丙○○警詢時之指訴、臺灣網竣科技函覆IP使用者用戶資料及中
    華電信數據通信分公司中區客服中心回覆單、遊戲橘子公司
    94年5 月5 日遊（行）線函字第09400050521 號函、遊戲橘
    子公司提供於7 月20日4 時使用信用卡卡號00000000000000
    00號之帳號會員資料各一份等情為據。
四、質之被告乙○○固不否認附表所示遊戲橘子帳號MAX358735
    為其所申請之事實，但堅詞否認有使用前述丙○○信用卡資
    料向遊戲橘子公司購買附表編號貳所示遊戲點數之詐欺得利
    犯行，並於偵查中及本院審理時辯稱伊不知如何使用信用卡
    購買遊戲點數，其均係玩免費的線上遊戲，又伊曾將遊戲橘
    子會員帳號密碼借予他人使用等語。
五、經查：
  (一)同案被告丁○○已於本院準備程序、審理時迭次指稱「我用
    過乙○○的帳號，用起訴書的信用卡買點數，我記得我有用
    過‧‧‧所以才會借乙○○的帳號」、「就乙○○的部分我
    承認有借用乙○○帳號去盜刷」等情明白（本院卷第36、60
    頁），即證人黃建華亦於偵查中具結證實「（問：乙○○是
    否將其遊戲橘子的帳號、密碼借你用？）有，約在去年10月
    、11月左右借我用的」、「‧‧‧不過他（按指被告乙○○
    ）的帳號、密碼還有其他人在用」乙節清楚（偵查卷第128
    頁），參以遊戲帳號申請人於他人借用遊戲帳號、密碼後，
    依常理，自不會關心、干涉借用人其如何取得所使用之遊戲
    點數，足見被告乙○○辯稱：以丙○○信用卡資料所購買之
    如附表編號貳遊戲點數並儲值至前述遊戲橘子帳號帳戶內
    之舉止非伊所為各語，尚非無據。
  (二)至於告訴人丙○○固於警詢時指稱其信用卡遭盜刷之情事，
    然其並未能指明其盜刷之真正行為人，是依其上開指訴情節
    ，尚難推認公訴人所指被告乙○○犯行之成立。又依前述臺
    灣網竣科技股份有限公司回函（偵查卷第208 頁），以及卷
    附中華電信數據通信分公司中區客服中心回覆單（偵查卷第
    181 頁、第188 頁），其均不過僅得以說明被告乙○○前述
    遊戲帳號於使用丙○○信用卡購買點數時其IP使用位置者之
    用戶為「林豐盛」、「湯秀芍」，及其地址係分別在「臺北
    縣三重市○○街445 巷38號」、「臺北縣蘆洲市○○路81號
    1 樓」而已，然前述林豐盛於偵查中經傳並未到場，而依證
    人湯秀芍、鄭武雄等人於偵查中所言前述「臺北縣蘆洲市○○路81號1 樓」乃屬網咖，伊等係自93年7 、8 月間接手經
    營迄今（偵查卷第214 、215 頁），是前揭資料均與被告犯
    行之成立難認有何關聯可稽；再依上開遊戲橘子公司於94年
    5 月5 日以遊（行）線函字第09400050521 號函及所檢送之
    於7 月20日4 時52分許使用信用卡卡號0000000000000000號
    之帳號會員資料內容，亦不過記載被告乙○○於遊戲橘子公
    司所申設之上開遊戲帳號曾在前述時間刷卡新臺幣1,000 元
    以購買點數1, 000點之情事（偵查卷第141 、142 頁），然
    以同案被告丁○○既已坦承前述刷卡購買遊戲點數情事係伊
    所為，則徒憑前揭函文內容亦無從資為可堪認定公訴人所指
    被告乙○○犯行之依據。
  (三)此外，本院復查無其他積極確切之證據，足認被告乙○○確
    有公訴人所指上開犯行，自不得徒以前揭事證，即率認被告
    乙○○確有公訴人所指上開犯行。
六、綜上所述，本院依卷內所有直接及間接證據，尚無從獲得於
    通常一般之人均不致於有所懷疑之心證，而得確信被告乙○○確有公訴人所指上開犯行。是揆諸上開說明意旨，自應為
    被告乙○○無罪之諭知。
參、據上論斷，應依刑事訴訟法第299 條第1 項前段、第301 條
    第1 項前段，刑法第2 條第1 項前段、第28條、（修正前）
    第56條、第216 條、第220 條第3 項、第2 項、第210 條、
    第339 條第1 項、第2 項、（修正前）第55條、（修正前）
    第47條，罰金罰鍰提高標準條例第1 條前段、（修正前）第
    2 條，判決如主文。
本案經檢察官朱學瑛到庭執行職務。
中　　華　　民　　國　　96　　年　　3 　　月　　29　　日
                  刑事第三庭  審判長法  官  陳忠行
                                    法  官  廖怡貞
                                    法  官  蕭胤瑮
上列正本證明與原本無異。
如不服本判決，應於判決送達後十日內向本院提出上訴狀（應附
繕本），上訴於臺灣高等法院。
                                    書記官  黃炎煌
中　　華　　民　　國　　96　　年　　3　　月　　29　　日
附錄本案論罪法條全文
中華民國刑法第210條：
偽造、變造私文書，足以生損害於公眾或他人者，處五年以下有
期徒刑。
中華民國刑法第216條：
行使第二百十條至第二百十五條之文書者，依偽造、變造文書或
登載不實事項或使登載不實事項之規定處斷。
中華民國刑法第220條：
在紙上或物品上之文字、符號、圖畫、照像，依習慣或特約，足
以為表示其用意之證明者，關於本章及本章以外各罪，以文書論
。
錄音、錄影或電磁紀錄，藉機器或電腦之處理所顯示之聲音、影
像或符號，足以為表示其用意之證明者，亦同。
中華民國刑法第339條：
意圖為自己或第三人不法之所有，以詐術使人將本人或第三人之
物交付者，處五年以下有期徒刑、拘役或科或併科一千元以下罰
金。
以前項方法得財產上不法之利益或使第三人得之者，亦同。
前二項之未遂犯罰之。
